【裁判字號】    98,交上易,252
【裁判日期】    980908
【裁判案由】    過失傷害
【裁判全文】
臺灣高等法院刑事判決               98年度交上易字第252號
上  訴  人
即  被  告  甲○○
上列上訴人即被告因過失傷害案件，不服臺灣士林地方法院98年
度審交易字第212 號，中華民國98年7 月15日第一審判決（起訴
案號：臺灣士林地方法院檢察署97年度偵字第11234 號），提起
上訴，本院判決如下：
    主  文
上訴駁回。
    理  由
一、依刑事訴訟法第350 條、第361 條、第362 條、第367 條規
    定，不服地方法院之第一審判決而上訴者，須提出上訴書狀
    ，並應敘明具體理由，此為上訴必備之程式；其所提出之書
    狀未敘述上訴理由，或僅曾以言詞陳述上訴理由者，均應於
    上訴期間屆滿後二十日內補提理由書於第一審法院。第一審
    法院經形式審查，認逾期未補提上訴理由者，應定期間先命
    補正，逾期未補正者，為上訴不合法律上之程式，應以裁定
    駁回之，倘已提出上訴理由，但所提非屬具體理由者，則由
    第二審法院以上訴不合法律上之程式，判決駁回。而所謂具
    體理由，必係依據卷內既有訴訟資料或提出新事證，指摘或
    表明第一審判決有何採證認事、用法或量刑等足以影響判決
    本旨之不當或違法，而構成應予撤銷之具體事由，始克當之
    （例如：依憑證據法則具體指出所採證據何以不具證據能力
    ，或依憑卷證資料，明確指出所為證據證明力之判斷如何違
    背經驗、論理法則）；倘僅泛言原審判決認定事實錯誤、違
    背法令、量刑失之過重過輕微，而未依上揭意旨指出具體事
    由，或形式上雖已指出具體事由，然該事由縱使屬實，亦不
    足以認為原審判決有何不當或違法者（例如：對不具有調查
    必要性之證據，法院未依聲請調查亦未說明理由，或援用證
    據不當，但除去該證據仍應為同一事實之認定），皆難謂係
    具體理由，俾與第二審上訴制度旨在請求第二審法院撤銷、
    變更第一審不當或違法之判決，以實現個案救濟之立法目的
    相契合，並節制濫行上訴（最高法院97年度台上字第892 號
    判決參照）。又觀諸刑事訴訟法第361 條修正之立法說明三
    ，謂「原審法院對上訴書狀有無記載理由，應為形式上之審
    查，認有欠缺，且未據上訴人自行補正者，應定期間先命補
    正，爰於第3 項後段明定。至上訴理由是否具體，係第二審
    法院審查範圍，不在命補正之列」，故修正後該規定所指應
    由第一審法院先命補正之「上訴書狀未敘述理由」，係指上
    訴書狀僅聲明對原審判決不服，就不服理由未為任何敘述，
    自形式上觀察，可認係未提出上訴理由之情形而言，若上訴
    書狀對不服之理由已有所敘述，僅敘述不具體者，究有別於
    「未敘述理由」，自不生應依該規定命補正之問題，同此旨
    趣，刑事訴訟法第367 條增列為不合法情形之「上訴書狀未
    敘述理由」者，亦採相同解釋。又上訴書狀已敘述上訴理由
    ，但所述不「具體」者，雖非「上訴書狀未敘述理由」一語
    涵攝之範圍，然既不符合「上訴書狀應敘述『具體』理由」
    之規定，仍屬上訴「不合法律上之程式」，且依上開立法說
    明，此類不合法，不在得補正之列，法院自毋庸命補正；而
    由第二審法院逕認上訴不合法，以判決駁回（最高法院97年
    度台上字第892 號、第3599號、第3889號判決參照）。
二、經查，本件原判決依被告甲○○於原審審理時之自白，核與
    告訴人乙○○於警詢、檢察官偵查及原審訊問時之指訴主要
    情節相符，復有卷附之道路交通事故初步分析研判表影本、
    道路交通事故現場圖影本、交通事故談話紀錄表影本各1 紙
    、現場及車損照片6 張、巷口彩色照片4 張、新光吳火獅紀
    念醫院乙種診斷證明書影本1 紙，及臺北市交通事件裁決所
    97年11月6 日北市裁鑑字第09742954400 號函所附臺北市車
    輛行車事故鑑定委員會鑑定意見書、98年1 月5 日北市交安
    字第09734789100 號函所附臺北市車輛行車事故鑑定覆議委
    員會鑑定覆議意見書各1 份等附卷為據，認定被告有本件過
    失傷害人之犯行，因而論處被告犯刑法第284 條第1 項前段
    之過失傷害罪，並審酌被告於肇事後，在未被有偵查犯罪職
    權之公務員發覺前，即向到場處理之臺北市政府警察局士林
    分局交通分隊警員陳善鼎主動陳述肇事情節並接受裁判，及
    被告之素行、對本件事故過失程度，告訴人所受傷勢，及犯
    罪後坦承犯行，態度尚屬良好等一切情狀，量處有期徒刑二
    月，如易科罰金，以新臺幣一千元折算一日等情，均已詳敘
    其所憑證據、認定理由及量刑依據，從形式上觀察，原判決
    並無認定事實錯誤、量刑瑕疵或違背法令之情形。被告不服
    原判決，於98年7 月30日提起上訴，被告上訴意旨僅泛稱：
    本人甲○○於97年2 月21日上午7 時51分許駕駛車牌號碼NT
    －0856號自用小客車沿臺北市○○區○○路2 段154 巷（幹
    線道）由東往西方向行駛，行經該巷道與忠誠路140 巷18弄
    （支線道）交岔路口時與乙○○所騎乘之輕型機車發生碰撞
    ，當時本人甲○○有將車速降慢，只是沒有慢到時速五至十
    公里，而且是乙○○來撞我的車子的左前方，我在巷道車速
    雖沒有慢到五至十公里但車速也不是很快，故對原判決量處
    有期徒刑二月，實難甘服云云，非但空泛無據，亦未依卷內
    既有訴訟資料或提出新事證，指摘或表明原判決有何採證認
    事、用法或量刑等足以影響判決本旨之不當或違法，構成應
    撤銷之具體事由，難認已提出具體上訴理由。揆諸首揭規定
    及說明，被告上訴顯屬違背法律上之程式，應予駁回，並不
    經言詞辯論為之。
據上論斷，應依刑事訴訟法第367 條前段、第372 條，判決如主
文。
中    華    民    國    98    年    9     月     8    日
                  刑事第四庭  審判長法  官  陳筱珮
                                    法  官  陳玉雲
                                    法  官  邱滋杉
以上正本證明與原本無異。
不得上訴。
                                    書記官  劉貞達
中    華    民    國    98    年    9     月    8     日


司法院資訊處製作；財團法人民間司法改革基金會備份。
